臺灣新竹地方法院刑事附帶民事簡易判決　　　　　九十年度竹東交簡附民字第四號
　　原　　　告　乙○○
　　訴訟代理人　王世鼎
　　被　　　告　甲○○
右當事人間請求損害賠償事件，本院判決如左：
    主      文
被告應給付原告新台幣貳佰伍拾伍萬柒仟貳佰陸拾貳元，及自民國九十年十一月二十
日起至清償日止，按年息百分之五計算之利息。
原告其餘之訴駁回。
本判決第一項於原告以新臺幣捌拾伍萬參仟元供擔保後，得假執行。
原告其餘假執行之聲請駁回。
    事實及理由
一、原告之聲明：
    （一）被告應給付原告新台幣（下同）八百一十一萬六千八百六十九元，及自起
          訴狀繕本送達翌日起至清償日止，按年息百分之五計算之利息。
    （二）願供擔保請准宣告假執行。
二、事實摘要：
(一)原告主張：被告甲○○於民國（下同）九十年六月二十四日凌晨，在新竹縣尖石
    鄉錦屏村山區溪畔飲酒後，駕駛車號２Ｈ０三四五號自用小客車，搭載原告乙○
    ○及訴外人傅聖恩、白佐立等人，自錦屏村沿山區○○○○道路返回住處，於同
    日凌晨四時二十分許，行經新竹縣尖石鄉○○村○鄰○○道路時，本應注意車前
    狀況，隨時採取必要之安全措施，且當時雖係夜間，但天候晴、路面乾燥、無缺
    陷、無障礙物、視距良好，並無不能注意之情事，其竟疏未注意，並因飲酒導致
    注意能力降低，致所駕駛之前述車輛摔落路旁溪谷，造成原告受有左顱內出血左
    便腦膜下血腫、頭皮撕裂傷、左脛腓骨骨折等之傷害，就醫後仍造成並致原告創
    傷性腦出血術後併四肢無力、創傷性腦損傷之非精神病性精神疾病，目前行動不
    便，無法控制情緒，亂吃東西，須他人照顧，總計支出(1)醫藥費用：四萬一千八
    百八十五元；(2)購買醫藥用品費用：一萬四千七百一十二元；(3)看護費用：受傷
    住院期間，自九十年六月二十五日起至同年七月十五日止，共二十一日，由夫王
    世鼎照顧，以每日二千一百元計，共四萬四千一百元，及同年七月十六日起至同
    年十月三十一日止，共一百零七日，由看護黃金花照顧，以每日二千一百元計，
    合計二十二萬四千七百元；(4)夫王世鼎來回財團法人長庚紀念醫院（下稱長庚醫
    院）之交通過路費用：一四一張，每次四十元，共五千六百四十元；(5)原告因本
    次傷害成為創傷性腦出血後併四肢無力，行動不便須僱用外勞照顧費用：每月以
    一萬五千八百四十元計至原告五十五歲止，共十八年，依霍夫曼方式計算一次給
    付，則為二百三十八萬二千九百一十七元；(6)另外勞仲介費用：二萬元；(7)原告
    因此事件，致無法工作之損失；按每月收入一萬五千八百四十元計，至原告五十
    五歲止，共十八年，依霍夫曼方式計算一次給付，則為二百三十八萬二千九百一
    十七元；(8)精神慰撫金：三百萬元，爰依民法第一百八十四條第一項、第一百九
    十一條之二、第一百九十三條、第一百九十五條第一項之規定，起訴如訴之聲明
    所示。
(二)被告固不否認酒後駕車搭載原告等人下山，並於途中墜溪，致原告受有前揭傷害
    之事實，惟辯稱：當天上山前，係訴外人傅聖思打電話稱其姑姑即原告等人要一
    起去，伊始載他們上山，後來欲下山時，曾要原告等人搭乘其他人所駕之車輛，
    然原告等人仍堅持搭乘伊所駕駛之車輛等語資為抗辯。
三、法院之判斷：
    （一）按訴狀送達後，原告不得將原訴變更或追加他訴。但有下列各款情形之一
          者，不在此限：三、擴張或減縮應受判決事項之聲明者，民事訴訟法第二
          百五十五條第一項第三款定有明文。原告起訴時原主張被告應給付原告八
          百一十三萬六千七百六十八元，後變更為八百一十一萬六千八百六十九元
          ，應認係聲明之減縮，合於法律規定，應予准許。
    （二）原告主張被告於九十年六月二十四日凌晨，在新竹縣尖石鄉錦屏村山區溪
          畔飲酒後，駕駛車輛搭載原告等人，自錦屏村沿山區○○○○道路返回住
          處，於同日凌晨四時二十分許，行經新竹縣尖石鄉○○村○鄰○○道路時
          ，應無不能注意之情事，竟疏未注意，並因飲酒導致注意能力降低，致所
          駕駛之前述車輛摔落路旁溪谷，造成原告受有左顱內出血、左硬腦膜下皿
          腫、頭皮撕裂傷、左脛腓骨骨折等之傷害之事實，業據其提出長庚醫院所
          出具之診斷證明書八紙為證，並經證人白佐立、傅聖恩證述在卷，復為被
          告所不爭執，此部分事實，應堪信其為真。另原告因本次交通事故，受有
          前述傷害，並導致創傷性腦出血術後併四肢無力、腦損傷之非精神病性精
          神疾病，雖就醫後，肢體運動功能恢愎情形尚可，可自行走路，惟記憶力
          、定向感等功能受損，語言能力亦有部分受損，只能從事簡單、不須思考
          的輕便工作，其勞動能力喪失百分之五十以上，亦有財團法人長庚紀念醫
          院九十一年二月二十日（９１）長庚院法字第００九四號函在卷可稽。又
          肇事時間雖係夜間，地點係屬山區道路，但天候晴、路面乾燥、無缺陷、
          無障礙物、視距良好，並無不能注意之情事，被告竟疏未注意，並因飲酒
          導致注意能力降低，致所駕駛之前述車輛摔落路旁溪谷，造成原告受有前
          揭傷害，被告顯有過失甚明。且按附帶民事訴訟之判決，應以刑事訴訟判
          決所認定之事實為據，刑事訴訟法第五百條前段定有明文。本件被告酒醉
          駕車肇事、過失傷害原告致重傷害犯行，已經本院同時以九十年度竹東交
          簡字第一０七號逕以簡易判決，判處被告應執行有期徒刑柒月，如易科罰
          金以參佰元折算壹日在案。是原告主張被告有過失不法侵害之行為，應堪
          採信。
    （三）按因故意或過失不法侵害他人之權利者，負損害賠償責任；汽車、機車或
          其他非依軌道行駛之動力車輛，在使用中加損害於他人者，駕駛人應賠償
          因此所生之損害，民法第一百八十四條第一項前段第一百九十一條之二前
          段分別定有明文；又依同法第一百九十三條第一項之規定，不法侵害他人
          之身體或健康者，對於被害人因此喪失或減少勞動能力，或增加生活上之
          需要時，應負損害賠償責任；另不法侵害他人之身體者，被害人雖非財產
          上之損害，亦得請求賠償相當之金額，同法第一百九十五條第一項亦定有
          明文。本件原告因被告過失不法之侵害行為，而受有前述傷害及術後併四
          肢無力、非精神病性精神疾病之傷害，均已如前述，則依上開規定，被告
          自應負損害賠償責任，惟應審究者，乃原告請求之賠償金額，是否應予准
          許，茲述之如下：
        (1)原告主張其受傷後，共支出醫療費用四萬一千八百八十五元，固據其提出
          竹東榮民醫院、長庚醫院醫療費用收據九紙、橫山紅陣救護中心救護車收
          據一紙為證，經本院核算後，合計為四萬一千九百四十五元，經核其受傷
          之時間與傷勢，足認其中竹東榮民醫院之醫療費用收據、長庚醫院編號0
          000000、0000000、00000000號之醫療費用收據、
          橫山紅陣救護車收據，確為原告所支出之費用，共計四萬一千零九十五元
          ，惟其中長庚醫院編號00000000號收據中「其他費」一百二十元
          ，無法證明係醫療之必需費用，爰應予扣除，故原告因醫療所支出之必要
          費用應為四萬零九百七十五元。另原告所提出之長庚醫院編號00000
          000、0000000、00000000、0000000號等四張
          醫療費用收據（合計五百四十元），均僅記載其他費，無法證明係醫療之
          必需費用，爰不予認列。另原告所提之長庚醫院編號0000000號醫
          療費用收據（三百一十元），係暫繳款，非正式應繳醫療費用，亦不予認
          列，均併予敘明。準此，原告此部分所得之請求，應以四萬零九百七十五
          元為限。
        (2)另原告主張因本次受傷而自行購買之醫藥用品費用，亦據原告提出統一發
          票九紙為憑，金額合計為一萬四千七百一十元（原告起訴時誤載為一萬四
          千七百一十二元），被告對此亦不爭執，故此部分請求，亦應以此為度。
        (3)看護費用部分：原告主張自九十年六月二十五日起至同年七月十五日止
          ，共二十一日，由夫王世鼎照顧，以每日二千一百元計，共四萬四千一百
          元，惟查，原告於此期間係進住於長庚醫院加護病房內，其夫王世鼎僅係
          於加護病房外等候，並未實際看護原告，此為原告所自承，故此部分看護
          費用，自不應准許。另原告主張同年七月十六日起至同年十月三十一日
          止，共一百零七日，均由看護黃金花照顧（其中七月十六日至十月二十日
          係住院期間，另十月二十一日至十月三十一日，係住於看護黃金花家中等
          待病房），以每日二千一百元計，計二十二萬四千七百元，業據原告提出
          看護黃金花提出證明書一紙為證，被告對之亦不爭執，應信為真實，故看
          護費用部分，應以此為度。
　　　  (4)夫王世鼎來回長庚醫院之交通過路費用五千六百四十元；此部分固據原告
          提出高速公路通行費收據為憑，然因原告於就醫前半段係住於加護病房，
          後半段又已有看護照料，均已如前述，且原告又未能舉證此部分均係因此
          次事故所必需支出之費用，故不准許之。
        (5)原告因本次傷害，行動不便須僱用外勞照顧至原告五十五歲止之費用部分
          ；查原告因本次事故，固受有左顱內出血、左硬腦膜下皿腫、頭皮撕裂傷
          、左脛腓骨骨折等之傷害，並因此導致創傷性腦出血術後併四肢無力、腦
          損傷之非精神病性精神疾病，惟就醫後，於九十年十月二十五日回診時，
          雖精神略異常，肢體較無力，然可步行，有長庚醫院九十年十一月十二日
          ９０長庚院法字第一０五一號函在卷可參，另於九十一年一月十四日回診
          時，雖認原告記憶力、定向感功能受損、語言能力部分受損，惟肢體運動
          功能恢愎情形尚可，可自行走路，且尚可從事簡單、不須思考的輕便工作
          ，已如前述，故本院認原告尚無長期由他人照顧之必要，是此部分之請求
          ，自難准許。
        (6)另原告主張仲介外勞之費用二萬元部分；此部分請求，既因本院認原告尚
          無長期顧用外勞予以照顧之必要，而不准原告前項之請求，故此部分仲介
          費，自應併予駁回。
        (7)原告主張因此事件，致無法工作之損失，按每月收入一萬五千八百四十元
          計，至原告五十五歲止，共十八年，共計二百三十八萬二千九百一十七元
          部分：查原告因本次事故就醫後，經半年餘之醫療，其肢體運動功能恢愎
          情形雖尚可，可自行走路，惟記憶力、定向感等功能受損，語言能力亦有
          部分受損，只能從事簡單、不須思考的輕便工作，其勞動能力喪失百分之
    五十以上，有財團法人長庚紀念醫院九十一年二月二十日（９１）長庚院
          法字第００九四號函在卷可稽，是原告請求減少勞動之損害，自應以此為
          標準計算之。次查，原告係民國五十二年四月十日出生，有戶籍謄本在卷
          可參，本件事故係發生於九十年六月二十四日凌晨，原告斯時係三十八歲
          又三個月，以此計算至原告五十五歲退休時止，尚有十七年又九月，以每
          月最低基本工資一萬五千八百四十元計，則一年工資為十九萬零八十元，
          再依霍夫曼公式扣除中間利息（年利率百分之五計算），故一次給付之金
          額應為二百四十五萬九千九百七十七元【計算方式：〈190080*12.000000
          00（此為十七年之霍夫曼係數）+190080*0.75*（13.00000000-00.000000
          00）〉=0000000（小數點以下四捨五入）】，惟原告之勞動能力僅喪失百
          分之五十，故此部分之請求應以一百二十二萬九千九百八十九元（元以下
          四捨五入）為度。
    （四）綜上，被告本應賠償原告之金額，應為一百五十一萬零三百七十四元（即
          四萬零九百七十五元加一萬四千七百一十元加二十二萬四千七百元加一百
          二十二萬九千九百八十九元）。惟按損害之發生或擴大，被害人與有過失
          者，法院得減輕賠償金額，或免除之；又債務人之代理人或使用人，關於
          債之履行有故意或過失時，債務人應與自己之故意或過失負同一責任，此
          觀民法第二百十七條第一項、第二百二十四條前段自明。查本件原告係藉
          被告之載送而擴大其活動範圍，應認被告係原告之使用人，經類推適用民
          法第二百二十四條前段規定結果，依民法第二百十七條第一項規定，應認
          原告就損害之發生，與有過失，並依其使用人即被告同有過失之情形及過
          失比例，減輕被告賠償額百分之三十，即被告賠償金額應減輕為一百零五
          萬七千二百六十二元（元以下四捨五入）。
    （五）另非財產上損害之賠償，兼有私法上制裁、填補精神上損害及慰撫痛苦等
          機能，是其數額如何始為相當，自得由法院斟酌雙方身分資力與加害程度
          ，及其他各種情形核定相當之數額決定之，最高法院十九年上字第一六一
          三號、五十一年臺上字第二二三號等判例意旨可資參照；爰審酌原告係擔
          任寫作工作，收入不固定，車禍前一年失業中，被告係教樂器，收入亦不
          穩定，沒有其他財產，並衡量原告所受傷害程度、被告過失情形，及原告
          應承擔損害之比例等一切情狀，認原告關於非財產上損害之請求，應以一
          百五十萬元為適當。
    （六）綜上，原告本於侵權行為之法律關係，請求被告償付損害，於二百五十五
          萬七千二百六十二元（一百零五萬七千六百二十六元加一百五十萬元）之
          範圍內，為有理由，又原告以起訴狀繕本送達（於九十年十一月十九日送
          達，有送達證書附卷足稽）翌日起至清償日止，按法定利率核算利息，亦
          屬正當，且合於民法第二百三十三條第一項前段規定，應併予准許。原告
          逾上開數額之請求，為無理由，應予駁回。
    （七）原告陳明願供擔保請准宣告假執行，於其勝訴部分，核無不合，爰酌定相
          當擔保金額准許之，至於敗訴部分，其假執行之聲請亦失所附麗，不應准
          許，併予駁回。
據上論結，本件原告之訴為一部有理由、一部無理由，應依刑事訴訟法第四百九十一
條第十款，民事訴訟法第三百九十條第二項，判決如主文。
中　　　華　　　民　　　國　　九十一　　年　　　八　　　月　　　二　　　日
      臺灣新竹地方法院竹東簡易庭
                                      法  官  張百見
右為正本係照原本作成。
如不服本判決，應於送達後十日內，向本院提出上訴狀並表明上訴理由，如於本判決
宣示後送達前提起上訴者，應於判決送達後十日內補提上訴理由書（須附繕本）。
                                      書記官  呂聖儀
中　　　華　　　民　　　國　　九十一　　年　　　八　　　月　　　二　　　日
